【裁判字號】    98,訴,100
【裁判日期】    980219
【裁判案由】    偽證
【裁判全文】
臺灣臺北地方法院刑事判決               98年度訴字第100號
公  訴  人  臺灣臺北地方法院檢察署檢察官
被      告  甲○○
上列被告因偽證案件，經檢察官提起公訴（96年度偵字第18987
號），嗣被告於準備程序中就被訴事實為有罪之陳述，本院以簡
式審判程序審理，判決如下：
    主  文
甲○○犯偽證罪，處有期徒刑肆月，減為有期徒刑貳月，緩刑參
年。
    事  實
一、甲○○明知其弟乙○○利用照顧母病與母同住之機會，未經
    其母親許洪鑾英同意或授權具名為發票人簽發本票，竟於民
    國90年8月1日，在臺北市○○區○○街80號6樓住處，擅自
    於本票之發票人欄偽造「許洪鑾英」簽名、盜用印章蓋用「
    許洪鑾英」印文，並以支票機於金額欄打印新臺幣（下同）
    「肆佰萬圓整」，並填寫發票日期「90年8月1日」之本票1
    紙，係乙○○所偽造。嗣許洪鑾英於90年9月19日死亡後，
    乙○○於93年7月26日持該紙本票具狀向臺灣士林地方法院
    士林簡易庭提起民事訴訟，請求許洪鑾英之繼承人石許美惠
    等5人清償該紙本票債務，嗣乙○○因此為臺灣士林地方法
    院檢察署檢察官以偽造有價證券罪嫌提起公訴，詎甲○○為
    配合為乙○○脫免罪責，竟於96年4月18日，在臺灣士林地
    方法院95年度訴字第613號被告乙○○偽造有價證券案件之
    審理庭中，經審判長諭知證人具結義務及偽證處罰，命甲○
    ○朗讀結文後令具結文在卷，竟對許洪鑾英簽發上揭本票情
    況之描述與對案情有重要關係之事項，虛偽證稱：「我母親
    許洪鑾英自己簽的，她當時手還發抖」、「我有看到我母親
    拿印章自己慢慢蓋，但是是哪一個印章我不知道」、「（問
    你母親簽名時，被告在做何事？）被告站在旁邊看」、「（
    問：你母親簽名是否需要人在旁邊扶著）沒有，被告說怕以
    後會有糾紛，要母親自己簽名，所以沒有人去扶著」、「（
    問：你母親簽名時，被告有無去扶著你母親的手）無，被告
    只站在旁邊看，我還問我母親說為何手一直抖，她說要慢慢
    寫」等之不實陳述，嗣因所陳與乙○○所供情節不符，為承
    辦法官發覺對其證詞不予採信，乙○○仍被判處罪刑，並經
    臺灣高等法院駁回乙○○該案之上訴，乙○○仍不服，現上
    訴於最高法院審理中，而尚未確定，甲○○其後在本院自白
    其上開虛偽陳述之事實。
二、案經乙○○告發後，由臺灣臺北地方法院檢察署檢察官偵查
    起訴。
    理  由
一、本件被告甲○○所犯之罪，其法定刑非死刑、無期徒刑或最
    輕本刑有期徒刑3年以上之罪，亦非高等法院管轄第一審案
    件，被告於本院準備程序中就被訴事實為有罪之陳述，經告
    知被告簡式審判程序之旨，並聽取檢察官及被告之意見後，
    本院合議庭裁定進行簡式審判程序，依刑事訴訟法第273條
    之2規定，本件證據調查，不受同法第159條第1項、第161條
    之2、第161條之3、第163條之1及第164條至第170條規定之
    限制，合先敘明。
二、上揭犯罪事實，業據被告於本院準備程序中坦承不諱，並為
    認罪之表示（詳本院卷第15頁背面），復有臺灣士林地方法
    院95年度訴字第613號被告乙○○偽造有價證券案件96年4月
    18日審判筆錄、證人結文（訊問前）及臺灣士林地方法院95
    年度訴字第613號、臺灣高等法院96年度上訴字第2724號判
    決書各1份在卷可稽，足認被告前揭出於任意性之自白核與
    事實相符。本件事證明確，被告偽證犯行堪以認定，應依法
    論科。
三、核被告所為，係犯刑法第168條之偽證罪。按犯刑法第168條
    之偽證罪，於所虛偽陳述之案件裁判確定前自白者，減輕或
    免除其刑，刑法第172條定有明文，本件被告於本院自白偽
    證犯行時，其所為虛偽陳述之乙○○涉犯偽造有價證券之罪
    嫌之案件，因乙○○不服，上訴於最高法院審理中，而尚未
    確定，故本件依刑法第172條規定，減輕其刑。爰審酌被告
    並無犯罪前科，此有臺灣高等法院被告前案紀錄表在卷可按
    ，素行尚可，其虛偽證述，妨害證據之真實，破壞國家審判
    權之正確行使，造成之損害非小，惟考量被告犯罪後坦承犯
    行，態度尚屬良好，其犯罪動機乃為親情之故，且尚未造成
    法院因其證述而為錯誤判斷之不良結果及其智識程度、犯罪
    手段等一切情狀，量處如主文所示之刑。又本件被告犯罪之
    時間係在96年4月24日以前，且無中華民國九十六年罪犯減
    刑條例所定不得減刑之情形，爰依該條例第2條第1項第3款
    、第7條之規定，減其宣告刑2分之1。末查，被告前未曾受
    有期徒刑以上刑之宣告，此有臺灣高等法院被告前案紀錄表
    可按，其因一時失慮，致罹刑章，犯後已坦承犯行，並表達
    深切反省悔悟之意，雖告發人乙○○未表示願意原諒被告，
    惟實際上本件告發人應非本件犯罪之間接受害人，其提出告
    發之真正目的，係想為其上訴於最高法院之偽造有價證券案
    件，製造有利之證據，本件無須考量其感受，故認被告經此
    偵審程序及科刑之教訓後，當能知所警惕，信無再犯之虞，
    本院認對被告所宣告之刑，以暫不執行為適當，爰併諭知緩
    刑3年，以啟自新。
據上論斷，應依刑事訴訟法第273條之1第1項、第299條第1項前
段，刑法第168條、第172條、第74條第1項第1款，中華民國九十
六年罪犯減刑條例第2條第1項第3款、第7條，判決如主文。
本案經檢察官申心蓓到庭執行職務。
中    華    民    國    98    年    2    月     19    日
                  刑事第十三庭  法  官  張文俊
以上正本證明與原本無異。
如不服本判決，應於收受送達後10日內，向本院提出上訴書狀，
並應敘述具體理由；其未敘述上訴理由者，應於上訴期間屆滿後
20  日內向本院補提理由書（均須按他造當事人之人數附繕）「
切勿逕送上級法院」。
                                書記官  陳鳳瀴
中    華    民    國    98    年    2     月    19    日
附錄本案論罪科刑法條全文：
刑法第168條
於執行審判職務之公署審判時或於檢察官偵查時，證人、鑑定人
、通譯於案情有重要關係之事項，供前或供後具結，而為虛偽陳
述者，處7年以下有期徒刑。


司法院資訊處製作；財團法人民間司法改革基金會備份。
